臺灣臺北地方法院民事裁定
111年度抗字第388號
抗  告  人  李飛海


相  對  人  謝志雄

上列當事人間聲請本票裁定事件，抗告人對於民國111年7月12日
本院司法事務官所為111年度司票字第9431號裁定提起抗告，本
院裁定如下：
    主  文
抗告駁回。
抗告程序費用新臺幣壹仟元由抗告人負擔。 
    理  由
一、本件聲請及抗告意旨略以：抗告人執有相對人簽發之本票1
    紙（下稱系爭本票），票上載明金額為新臺幣120萬元，未
    約定利息，到期日為民國111年3月30日，並免除作成拒絕證
    書，詎於到期後經提示未獲付款，系爭本票發票日記載「11
    1年3月30日」，嗣經改寫為「110年3月30日」，然發票人未
    於改寫處簽名或蓋章，不生改寫之效力，應依未改寫前之文
    義，而系爭本票未改寫前之發票日「111年3月30日」並非無
    法辨識，自無欠缺票據應記載事項，原裁定竟以抗告人所持
    系爭本票欠缺絕對應記載事項而屬無效本票為由，駁回抗告
    人之聲請，容有違誤，為此提起抗告，請求廢棄原裁定，並
    准許就系爭本票票面金額及自111年3月30日起至清償日止，
    按年息百分之6計算之利息強制執行等語。
二、按欠缺本法所規定票據上應記載事項之一者，其票據無效；
    票據上之記載，除金額外，得由原記載人於交付前改寫之，
    但應於改寫處簽名，票據法第11條第1項本文、第3項分別定
    有明文。又依同法第120條第1項第6款規定，發票年、月、
    日為本票應記載事項。故本票上如未記載發票年、月、日，
    或記載不清，難以辨識發票日期者，其本票當然無效（最高
    法院90年台抗字第37號裁定意旨可資參照）。
三、經查，觀之系爭本票發票日其中年份部分係以阿拉伯數字記
    載「1110」，而第3個阿拉伯數字「1」與第4個阿拉伯數字
    「0」間略有接合（見原審卷第11頁），抗告人固主張該年
    份係由「111」改寫為「110」，然未於改寫處簽名，不生改
    寫之效力，系爭本票之發票日應為未改寫前之「111年3月30
    日」云云，惟自系爭本票之外觀客觀觀察，實難以辨明其發
    票年份所載之阿拉伯數字究為「1110」或「111經塗改」或
    「110經塗改」，是已無法辨識其真正之年份為何，而票據
    具有較高之流通性，為保護其交易之安全，對於票據之必要
    記載事項自應採取無疑義之解釋原則，系爭本票既有記載不
    清致無法辨識其發票年份之疑義，則系爭本票有關「發票年
    、月、日」之必要記載事項，從形式上觀之，已不符合票據
    法第11條第1項本文及同法第120條第1項第6款之規定，依前
    揭說明，應屬無效票據，原裁定駁回抗告人系爭本票強制執
    行之聲請，核無不合，抗告意旨指摘原裁定不當，求予廢棄
    等語，為無理由，應予駁回。
四、據上論結，本件抗告為無理由，依非訟事件法第21條第2項
    、第46條，民事訴訟法第495條之1第1項、第449條第1項、
    第95條、第78條，裁定如主文。
中　　華　　民　　國　　111 　年　　8 　　月　　11　　日
                  民事第五庭  審判長法  官  匡  偉 
　　　　　　　　　                  法  官  楊承翰 
　　　　　　　　　                  法　官  王唯怡 
以上正本係照原本作成。
本裁定不得再抗告。
中　　華　　民　　國　　111 　年　　8 　　月　　11　　日
                                    書記官  林俐如